【裁判字號】    98,交聲,2177
【裁判日期】    980922
【裁判案由】    違反道路交通管理處罰條例聲明異議
【裁判全文】
臺灣臺北地方法院交通事件裁定        98年度交聲字第2177號
異  議  人
即受處分人  甲○○
上列異議人即受處分人因違反道路交通管理處罰條例案件，對於
臺北市交通事件裁決所於民國九十八年五月二十二日所為之處分
（原處分案號：北市裁申字第裁二二－Ａ一Ａ二三三二八八號）
聲明異議，本院裁定如下：
    主    文
異議駁回。
    理    由
一、本件異議人即受處分人甲○○於民國九十八年三月四日十六
    時十分許，駕駛車牌號碼為EW－二六三號營業小客車，行經
    臺北市○○○路路五段與二七七巷路口，因「轉彎車不讓直
    行車先行、違反道路交通安全規則肇事致人受傷」違規，經
    警以受處分人違反道路交通管理處罰條例第四十八條第一項
    第六款、第六十一條第三項規定，掣發北市警交大字第Ａ一
    Ａ二三三二八八號通知單逕行舉發。嗣受處分人於舉發通知
    單上所載應到案日期（九十八年五月二日）前向原處分機關
    提出申訴，經原處分機關函請舉發單位調查結果，仍認受處
    分人有上開違規行為，原處分機關乃依違反道路交通管理處
    罰條例第四十八條第一項第六款、第六十三條第一項第一款
    （裁決書漏列第一項第一款）、第六十一條第三項及違反道
    路交通管理事件統一裁罰基準表等規定，於九十八年五月二
    十二日裁處受處分人九百元罰鍰，並各記違規點數一點、三
    點，此有臺北市政府警察局北市警交大字第Ａ一Ａ二三三二
    八八號舉發通知單、臺北市交通事件裁決所北市裁申字第裁
    二二－Ａ一Ａ二三三二八八號裁決書及臺北市政府警察局九
    十八年四月二十二日北市警交大事字第０九八三０一七四四
    ００號函各一件在卷足憑。
二、聲明異議意旨略以：依交通大隊交通事故初步分析研判表，
    伊車行經肇事地點時，前方景明路口已是紅燈，伊車左轉欲
    入羅斯福路五段二一一巷時，並未見車牌號碼DQW-五五三號
    輕型機車之蹤影，伊於路面幅度視野下，僅見第四車道有機
    車通過，車牌號碼DQW-五五三號輕型機車係突然由側面衝撞
    伊車之右側及保險桿後倒地，毀損之情形如照片所示。又伊
    質疑車牌號碼DQW-五五三號輕型機車係逆向行駛欲右轉入巷
    道致肇事，而伊係因遭認定轉彎車輛具有肇事之過失以致受
    罰云云。
三、按汽車行駛至交岔路口，轉彎車應讓直行車先行，道路交通
    安全規則第一百零二條第一項第七款已有明文規定。而汽車
    駕駛人轉彎時，轉彎車不讓直行車先行者，處新臺幣（下同
    ）六百元以上一千八百元以下罰鍰，並記違規點數一點，道
    路交通管理處罰條例第四十八條第一項第六款、第六十三條
    第一項第一款亦有明定。又汽車駕駛人，駕駛汽車違反道路
    交通安全規則，因而肇事致人受傷者，記違規點數三點，為
    同條例第六十一條第三項前段所規定。
四、經查：
  (一)異議人對於其於前揭時間，駕駛上開車輛行經臺北市○○○
    路○段與二一一巷之交岔路口，並與乙○○所騎乘之DQW-
    五五三號輕型機車發生碰撞之客觀之事實並不爭執，並有上
    揭書函及道路交通事故現場圖、道路交通事故調查報告表(一)
    (二)、道路交通事故補充資料表、道路交通事故初步分析研判
    表、道路交通事故談話紀錄表、現場及車損照片十二幀等附
    卷足佐，則此部分事實，應可認定。
  (二)按道路交通管理處罰條例及道路交通安全規則有關「讓車」
    之規定，旨在確認行車順序及劃分道路路權，以維護交通往
    來之安全，待有路權之他車輛駕駛人通過，安全無虞時，始
    能再繼續通行之謂；以此解釋左轉彎車應暫停讓直行車先行
    規定之旨，左轉彎車除應先暫停於交岔路口，讓直行車先行
    通過外，在左轉彎駛進路口之過程中，也須隨時注意對向車
    道直行來車之車況，作讓停之準備。異議人於羅斯福路五段
    與二一一巷之交叉路口欲左轉二一一巷往東方向時，自須在
    交岔路口前停車、觀察，禮讓羅斯福路之對向直行來車先行
    ，待確認羅斯福路對向車道已無直行來車，安全無虞時，方
    得起步左轉羅斯福路五段與羅斯福路五段二一一巷之交叉路
    口。觀諸卷附之事故當時採證照片及異議人自承肇事時之撞
    擊點為其所駕駛之營業小客車「右前車頭」可知，異議人與
    乙○○當時應係同時抵達前述交叉路口之肇事地點，而非異
    議人之營業小客車已左轉彎通過該交岔路口處始遭乙○○之
    機車碰撞，否則異議人車輛之損害部位理應出現在車輛右側
    車身（車腹或甚至後車輪）之位置，當不可能係在「右前車
    頭」無疑，從而乙○○之機車行駛動線應為異議人目視所能
    涵蓋之範圍，異議人自難推諉非其視線所及而不知。又依本
    件談話紀錄表之記載，異議人甲○○係陳稱：「（問：肇事
    前行進方向、車道及肇事經過情形？）我於上述時、地駕營
    業小客車，沿羅斯福路五段由北往南行駛第一車道，至肇事
    地點路口，我車前行車號誌為綠燈，我車左轉往東進入二一
    一巷，在路口時我車左轉往東時對向有機車往北，我車慢慢
    前行，讓機車由我前方通過，但該肇事機車我事先未發現直
    到該車之前車頭撞上我車之右前車頭及翼子板部位時，我才
    發現到該機車，且機車駕駛受傷。」等語，顯見異議人於左
    轉彎時，已見及對向直行來車，但唯獨不見乙○○之機車，
    亦有其矛盾之處。故異議人既已見及對向直行來車，但仍繼
    續左彎行駛而未禮讓對向直行車輛，自有轉彎車不讓直行車
    先行之違規行為無訛。是異議人前開辯解，尚難認為可採。
    又異議人之肇事行為，致乙○○受有傷害之事實，係為異議
    人所不爭執，亦有臺北市政府警察局士林分局交通分隊道路
    交通事故補充資料表、交通事故初步分析研判表在卷可稽，
    亦足認異議人違反上開道路交通安全規則之行為，致乙○○
    受有手腳擦傷、左肩膀脫臼之傷害。
五、綜上所述，本件異議人違規情節明確，原處分機關依道路交
    通管理處罰條例第四十八條第一項第六款及違反道路交通管
    理事件統一裁罰基準表之規定裁罰異議人罰鍰九百元，且依
    同條例第六十三條第一項第一款、第六十一條第三項規定並
    予記異議人違規點數一點、三點，核無違誤，本件異議人之
    異議為無理由，自應將其異議駁回。
六、據上論斷，應依道路交通案件處理辦法第十九條，裁定如主
    文。
中    華    民    國    98    年    9    月     22    日
                  交通法庭  法  官   吳冠霆
上正本證明與原本無異。
如不服本裁定，應於裁定送達後5日內向本院提出抗告狀。
                            書記官   黃鈴容
中    華    民    國    98    年    9     月    22    日


司法院資訊處製作；財團法人民間司法改革基金會備份。
